臺灣臺中地方法院刑事判決　　　　　　　 96年度易字第719號
公　訴　人　臺灣臺中地方法院檢察署檢察官
被　　　告　甲○○
上列被告因詐欺案件，經檢察官提起公訴（96年度偵緝字第332
號），本院判決如下：
    主    文
甲○○幫助意圖為自己不法之所有，以詐術使人將本人之物交付
，處有期徒刑肆月，如易科罰金，以銀元參佰元即新臺幣玖佰元
折算壹日。
    犯罪事實
一、甲○○可預見提供金融帳戶予他人，可能使該帳戶成為詐騙
    集團用以詐騙及存取款項之用，竟基於幫助詐欺取財之不確
    定故意，於民國95年3月間，在台中縣新社鄉某處，將其所
    開立之新社郵局，局號0000000、帳號0000000號帳戶之存摺
    、提款卡及密碼等物，交付予自稱「陳阿年」之不詳年籍之
    成年人，供該人及其所屬詐騙集團詐騙他人存取詐得款項之
    用。該人及其所屬詐騙集團於取得上開帳戶之存摺、提款卡
    及密碼之後，即意圖為自己不法之所有，於95年3月間，在
    報紙夾報中刊登可提供個人信貸之資訊，嗣戊○○及丙○○
    於報紙分類廣告上見上開刊登之貸款分類廣告，乃於95年3
    月31日及95年4月3日與該詐欺集團成員聯絡，該詐欺集團成
    員遂向渠二人表示須先繳交律師費用及公文費用方可辦理貸
    款，致戊○○、丙○○等陷於錯誤，戊○○依指示分別於95
    年3月31日匯款3筆共新臺幣（下同）21,000元，及丙○○於
    95年4月3、4日共匯款4筆共26,800元至甲○○前開帳戶內，
    嗣其2人於匯款後始發覺受騙，經報警循線查悉上情。
二、案經臺中縣警察局東勢分局報請臺灣臺中地方法院檢察署檢
    察官偵查起訴。
    理  由
一、查被告甲○○對於本判決所引用之下列各項證據方法之證據
    能力，於本院準備程序時均表示無意見，且於法院調查證據
    時，知有刑事訴訟法第159條第1項不得為證據之情形，亦未
    於言詞辯論終結前聲明異議，茲審酌該等言詞陳述及書面陳
    述作成時之情況，並無不宜作為證據之情事，依刑事訴訟法
    第159條之5之規定，自得作為證據，合先敘明。
二、訊據被告甲○○固坦認有於上開時、地將其所申辦之帳戶交
    付與自稱「陳阿年」之人使用之事實，惟矢口否認有何幫助
    詐欺取財犯行，辯稱：係為辦理玉山銀行50萬元貸款以償還
    卡債，需要財力證明，而伊沒有財力證明，方經友人乙○○
    介紹將前揭帳戶交予「陳阿年」代為辦理，不知其用以詐騙
    他人云云。經查，被告上開犯罪事實，業經被害人戊○○及
    丙○○2人於警詢證述明確，復有被告之新社郵局開戶資料
    、資金往來明細及被害人2人之匯款單據影本等在卷可資佐
    證。被告雖以前詞置辯，惟被告自承該帳戶於交予「陳阿年
    」時，帳戶內所餘金額僅數百元，故其交付該帳戶之存摺及
    提款卡予該名自稱「陳阿年」之詐騙集團成員，苟非製作不
    實之大量資金進出紀錄，實難作為財力證明之用。而匯入該
    帳戶之金額極有可能係犯罪所得，被告對此當有所預見；又
    觀諸該帳戶之資金往來紀錄，於被害人匯入款項後隨即遭詐
    騙集團成員提領一空，顯見被告於交付該帳戶之提款卡時，
    亦將該帳戶之提款卡密碼一併告知名為「陳阿年」之詐欺集
    團成員，否則該詐欺集團之成員即無法取得被害人匯入之金
    錢，惟被告於偵查中先係供稱: 有給陳阿年提款卡，但沒有
    告訴他提款卡密碼云云，於起訴後才改稱有給他密碼等語，
    顯然供述不一，且被告於偵查中亦供稱：是因為要向富邦或
    聯邦銀行申請貸款20萬元，才將郵局存摺及提款卡交給「陳
    阿年」云云，亦與其於本院所稱是要向玉山銀行辦理50萬元
    貸款等語 (本院卷第16頁)不符，顯見均係臨訟卸責之詞而
    不足採信。另被告聲請傳喚之證人乙○○於本院具結證稱：
　　我不知道「陳阿年」是誰，我沒有介紹任何人給被告認識辦
  　貸款。我只記得去年3月份的某天晚上，我要去找被告，那
    時有1個男的已經在被告家門口，那個男的是否叫「陳阿年
    」我不知道，但不是我帶去的，且是那個男的先進去，我才
    到。而那天去被告家，有聽到那個男的與被告好像有談到關
    於房貸的事，但是我沒有談到房屋貸款的事，我是與被告他
    們村子的另外一個人「阿潭」談魚池的事情，我們剛好約在
    被告家裡談，被告與那名男子談貸款的事情，詳細情形我不
    知道，後來他們有沒有談成我不曉得，有沒有辦貸款我也不
    知道。而當時桌上有一堆資料，印象中我有看到桌上有存摺
    這些東西，但是被告有沒有交給那名男子，我不知道，後來
    有無發生什麼問題，我也不知道，被告並沒有跟我提到那名
    男子或貸款的事情等語 (本院卷第32頁)，與被告所稱「陳
    阿年」是乙○○介紹認識辦理貸款、及是辦理信用貸款等情
    有所不符，且亦無法證明被告確係遭他人詐騙存摺、存款卡
    及密碼等資料。被告另辯稱，伊有抄寫「陳阿年」之車號為
    NY-2275號，而本院依職權查知並傳喚車號NY-2275號自小客
    車主丁○○，其則到庭具結證稱：「我的車是福特嘉年華13
　　00cc，深藍色，這輛車子除了我自己，就只有我小孩會使用
    。並不認識一位「陳阿年」的人，車子亦無被竊盜或者發生
    問題過，而這輛車子是我從83年使用至今，我每天上下班使
    用等語 (本院卷第34頁)，而被告亦供稱: 「這台車子是一
    位30多歲的男子開的，不是這位黃小姐開的等語，則其所證
    亦與被告不符，其證言自不足為有利於被告之認定。綜上所
    述，被告所辯顯係卸責之詞，不足採信，本案事證明確，被
    告犯行堪予認定。
三、核被告所為，係犯刑法第30條第1項、第339條第1項之幫助
    詐欺取財罪，爰依同法第30條第2項之規定減輕其刑。爰審
    酌本件犯罪手段雖尚平和，惟被告交付帳戶與詐欺集團成員
    使用，因而使詐欺集團得以規避警方查緝，有助長犯罪之虞
    ，且犯後復一再否認犯行，態度不佳等一切情狀，量處如主
    文所示之刑。又被告行為後，罰金罰鍰提高標準條例第2條
    業已於95年7月1日刪除，而刑法第41條第1項前段關於易科
    罰金之折算標準已由舊法之銀元1百元、2百元、3百元修正
    為新臺幣1千元、2千元、3千元，因屬科刑規範事項之變更
    ，其折算標準為裁判時所應諭知，自有就新舊法規定比較之
    必要，經比較新舊法結果，以被告行為時之舊法較為有利於
    被告，是依修正後刑法第2條第1項前段之規定，本件應適用
    被告行為時之舊法即依修正前刑法第41條第1項前段、修正
    前罰金罰鍰提高標準條例第2條、現行法規所定貨幣單位折
    算新臺幣標準第2條之規定，諭知以銀元3百元即新臺幣9百
    元折算1日為易科罰金之折算標準。
據上論斷，應依刑事訴訟法第299條第1項前段，刑法第2條第1項
、第30條第1、2項，第339條第1項、修正前刑法第41條第1項前
段，罰金罰鍰提高標準條例第1條前段、修正前罰金罰鍰提高標
準條例第2條，現行法規所定貨幣單位折算新臺幣條例第2條，判
決如主文。
中　　華　　民　　國　　96　　年　　4　　月　　 3   　日
                  刑事第十五庭  審判長法  官  曾佩琦
                                      法  官  楊真明
                                      法  官  郭瑞祥
上正本證明與原本無異。
如不服本判決，應於送達後十日內向本院提出上訴狀（須附繕
本），上訴於台灣高等法院台中分院。
　　　                                書記官  賴亮蓉
中　　華　　民　　國　　96　　年　　4　　月　　 3   　日
附錄論罪科刑法條
中華民國刑法第339條
（普通詐欺罪）
意圖為自己或第三人不法之所有，以詐術使人將本人或第三人之
物交付者，處5年以下有期徒刑、拘役或科或併科1千元以下罰金
。
以前項方法得財產上不法之利益或使第三人得之者，亦同。
前二項之未遂犯罰之。
